【裁判字號】    90,訴,199
【裁判日期】    900704
【裁判案由】    損害賠償
【裁判全文】
臺灣雲林地方法院民事判決  九十年度訴字第一九九號
    原      告  甲○○
    被      告  乙○○
右當事人間請求損害賠償事件，本院判決如左：
    主      文
被告應給付原告新台幣貳拾壹萬陸仟柒佰伍拾元，及自民國九十年四月十三日起至清
償日止，按年息百分之五計算之利息。
原告其餘之訴駁回。
訴訟費用由被告負擔百分之七，餘由原告負擔。
本判決第一項於原告以新台幣柒萬元供擔保後，得為假執行；但被告如於假執行程序
實施前，以新台幣貳拾壹萬陸仟柒佰伍拾元為原告預供擔保，得免為假執行。
原告其餘假執行之聲請駁回。
    事      實
甲、原告方面：
一、聲明：
  (一)被告應給付原告新台幣（下同）三百零一萬六千七百五十元，及自民國九十年四
    月十三日起至清償日止，按年息百分之五計算之利息。
  (二)願供擔保，請准宣告假執行。
二、陳述：
  (一)原告與被告係夫妻，詎被告於八十九年十月十九日中午，在雲林縣斗六市○○里
    ○鄰○○路四十八號住處，因細故與原告發生爭執，竟基於傷害之犯意，趁原告
    蹲下撿東西之際，以腳踹原告之後腦，致原告受有頭部外傷、額及枕部頭顱挫打
    傷、腦震盪及頸部挫打傷之傷害，另傷害之刑事部分業經鈞院刑事庭判處被告有
    期徒刑六個月確定在案，故被告之傷害行為足堪認定。
  (二)原告請求之損害賠償內容如下：
    1.原告因被告之傷害行為，致頭部、頸部受有內外傷，並有腦震盪之現象，雖經
      住院診療仍感身體不適，遂於同年十一月十六日、十二月五日分別北上至台北
      國泰醫院診療，總計花費醫藥費用三千六百七十三元。
    2.又原告任職於續威百貨行，擔任門市營業員之工作，每月薪資約二萬元，惟受
      傷後因就醫、住院及因身體不適在家調養，致十七日無法工作，受有減少薪資
      所得一萬三千零七十七元之損害。
    3.原告與被告雖已結婚三年餘，但被告從未盡其為人夫及為人父應有之責，致整
      個家庭之生活重擔全落在原告身上，而被告卻因細小爭執而不顧夫妻情分，竟
      動手毆打原告致原告受有前揭傷害，而身心飽受煎熬，且原告受傷迄今，尚未
      完全康復，時感頭暈眼黑，本應遵從醫師指示多休息，但為負擔家計及照育幼
      子，仍勉強工作以維生計，故被告之傷害行為，實已造成原告莫大之精神痛苦
      ，爰請求被告給付精神慰撫金三百萬元。
    綜上所述，被告應賠償原告三百零一萬六千七百五十元。
  (三)對於被告抗辯所為之陳述：
    1.原告並不認識訴外人黃慶輝，也未參加由黃慶輝所召集之互助會，應由被告提
      出會單來證明原告有參加該互助會，且有領走標金之事實。
    2.被告於上揭時、地用腳踹原告後，致原告整個人倒地，頭部因撞擊地面而受傷
      。
三、證據：提出洪揚醫院診斷證明書、請假單、續威百貨行員工職務證明書與薪資所
    得證明各一紙，及財團法人國泰綜合醫院醫療費用收據四紙
乙、被告方面：
一、聲明：
  (一)原告之訴及假執行之聲請均駁回。
  (二)如受不利之判決，被告願供擔保請准宣告免為假執行。
二、陳述：
  (一)被告係用腳踢原告之胳膊，故原告不可能受有如診斷證明書所載之傷害，且原告
    所提出之醫院收據，並不能證明與本件傷害之醫療費用有關，且該醫療費用已由
    健保局代付，原告並未實際支付上開醫療費用，自不得向被告請求賠償上開費用
    ，況原告應繳之健保費用，均由被告祖父黃壬癸之斗六市農會帳戶內扣繳。
  (二)原告主張被告從未盡為人夫、為人父應有之責，致整個家庭之生活重擔落在原告
    一人身上，顯非事實，蓋兩造與被告之父母同住，家庭生計，均由被告父母負擔
    及被告補貼，而原告每月之薪資所得，僅供其個人私蓄，從未提出供應家庭生活
    費用，且原告開銷毫無節制，尚有刷卡消費無力繳付之情事，再者，原告參加由
    訴外人黃慶輝所召集之互助會，領取標金後，自八十九年十一月份起每月二萬元
    之死會會款未繳，亦由被告代繳十二萬元。
三、證據：提出斗六市農會出具由黃壬癸帳戶扣繳健保費之證明、黃慶輝出具由被告
    代繳十二萬元會款之證明及斗六郵局第二六七號存證信函各一份及香港上海匯豐
    銀行信用卡中心催繳通知四紙。
    理      由
一、本件原告起訴主張：原告與被告係夫妻，詎被告於八十九年十月十九日中午，在
    雲林縣斗六市○○里○鄰○○路四十八號住處，因細故與原告發生爭執，竟基於
    傷害之犯意，趁原告蹲下撿東西之際，以腳踹原告之後腦，致原告受有頭部外傷
    、額及枕部頭顱挫打傷、腦震盪及頸部挫打傷之傷害，另傷害之刑事部分業經本
    院刑事庭判處被告有期徒刑六個月確定在案，爰依侵權行為法律關係，請求被告
    賠償醫療費用三千六百七十三元，減少勞動能力損失一萬三千零七十七元及精神
    慰撫金三百萬元等語。
二、被告則以：其係用腳踢原告之胳膊，故原告不可能受有如診斷證明書所載之傷害
    ，且原告所提出之醫院收據，並不能證明與本件傷害之醫療費用有關，且該醫療
    費用已由健保局代付，原告並未實際支付上開醫療費用，自不得向被告請求賠償
    上開費用，況原告應繳之健保費用，均由被告祖父黃壬癸之斗六市農會帳戶內扣
    繳，另被告並無原告所指不負擔家庭生計之情事等情置辯。
三、原告主張被告於八十九年十月十九日中午，在雲林縣斗六市○○里○鄰○○路四
    十八號住處，因細故與原告發生爭執，竟基於傷害之犯意，趁原告蹲下撿東西之
    際，以腳踹原告之後腦，致原告受有頭部外傷、額及枕部頭顱挫打傷、腦震盪及
    頸部挫打傷等傷害之事實，業據其提出洪揚醫院診斷證明書一紙、財團法人國泰
    綜合醫院醫療費用收據四紙為證，而被告亦自承於上揭時地卻因兩造間發生爭執
    而從原告後方以腳踢原告胳膊等情，惟辯稱原告所提出之診斷證明書所載受傷情
    形與遭被告毆打之處並不相符。然查，原告提出之診斷證明書上載明原告受有頭
    部外傷、額及枕部頭顱挫打傷、腦震盪及頸部挫打傷之傷害，與原告主張被告係
    趁其蹲下撿東西之際，以腳踹其後腦，致其倒地後受有其他傷害等情，核無不合
    ，又衡情原告於當日與被告發生爭執並遭被告踢傷後旋即赴醫急診，且被告趁原
    告不備從其後方攻擊，致原告額及枕部受傷，而原告復因倒地致頭部撞擊地面受
    傷亦屬合理，是足認上開診斷證明書所載之傷勢為被告所致。再者，被告因上揭
    行為所涉刑事傷害案件部分，亦經本院刑事庭為相同之認定，並判處被告有期徒
    刑六月確定，業據本院調閱本院斗六簡易庭八十九年度六簡字第二五一號及本院
    九十年度簡上字第一六號刑事卷宗查明屬實，並有上開刑事判決等在卷可憑，堪
    認原告之主張為真實。
三、按「因故意或過失，不法侵害他人之權利者，負損害賠償責任。」、「不法侵害
    他人之身體或健康者，對於被害人因此喪失或減少勞動能力，或增加生活上之需
    要時，應負損害賠償責任」，又「不法侵害他人之身體、健康、名譽、自由、信
    用、隱私、貞操，或不法侵害其他人格法益而情節重大者，被害人雖非財產上之
    損害，亦得請求賠償相當之金額」，民法第一百八十四條第一項前段、第一百九
    十三條第一項及第一百九十五條第一項分別定有明文。本件被告於上揭時、地，
    不法侵害原告之身體，致原告受有如上之傷害，則原告自得請求被告就其所受財
    產上、非財產上之損害負賠償之責。茲就原告各項請求，分項審酌如左：
  (一)醫療費用部分：
    原告主張其支出醫藥費用三千六百七十三元，業據其提出收據四紙為證，被告對
    於原告所提出上開醫療費用收據形式之真正並不爭執，惟辯稱：上開醫療費用已
    由健保局代付，原告並未實際支付上開醫療費用，自不得向被告請求賠償上開費
    用，況原告應繳之健保費用，均由被告祖父黃壬癸之斗六市農會帳戶內扣繳云云
    ，但查，上開醫療費用雖由健保給付二千五百九十三元，然衡諸保險制度意旨乃
    在保護被保險人，非為減輕加害人之責任，且保險給付請求權之發生，係以保險
    契約為基礎，與因侵權行為所生損害賠償請求權並非出於同一原因，後者損害賠
    償請求權不因受領前者之保險給付而喪失，亦不因保險費由何人支付而有異，從
    而被告抗辯扣減健保給付金額及原告之健保費係由黃壬癸支付，原告不得請求醫
    療費用之損害乙節，即屬無據。再者，自上開醫療費用收據所載項目以觀，均屬
    治療上所必要之費用，故原告此部分之請求應予准許。
  (二)喪失勞動能力損失之部分：
    原告主張其自八十九年十月十九日受傷害後，致十七日無法工作，而其每月收入
    約二萬五千元，業據其提出員工職務證明書、薪資證明及請假單各一紙為證，被
    告雖辯稱：原告在請假之十七日內，仍在工作云云，惟對於上揭有利於己之事實
    ，被告並未舉證以實其說，其空言辯稱自不足採信，是原告請求按每月薪資二萬
    元計算十七日之喪失勞動能力損失一萬三千零七十七元部分，亦屬有據。
  (三)精神慰撫金部分
    原告因被告之傷害行為致精神上受有痛苦，其請求被告賠償精神慰撫金，依法有
    據。爰審酌兩造為夫妻關係，原告因上開傷勢所造成之痛苦程度，與原告之教育
    程度為高職畢業，現任職服飾店之店長，每月薪資約二至三萬元間，被告之教育
    程度為國中畢業，現為鐵工，每月薪資約一萬至四萬七千元間及兩造之社會地位
    、經濟狀況等一切情狀，認原告請求被告賠償精神慰撫金二十萬元為適當，逾此
    數額之請求則屬無據，應予駁回。
四、綜上所述，原告因本件侵權行為，所得請求被告賠償之金額，合計為二十一萬六
    千七百五十元。準此，原告基於侵權行為法律關係，請求被告給付二十一萬六千
    七百五十元，及自九十年四月十三日起至清償日止，按年息百分之五計算之利息
    ，為有理由，應予准許，逾此部分之請求為無理由，應予駁回。
五、兩造均陳明願供擔保，請准宣告假執行或免為假執行，關於原告勝訴部分，經核
    均無不合，爰各酌定相當之擔保金額，併准許之。至於原告敗訴部分，其假執行
    之聲請，已失所附麗，應予駁回。
六、本件判決基礎已臻明確，兩造其餘之攻擊防禦方法及訴訟資料經本院斟酌後，核
    與判決不生影響，無一一論述之必要，併予敘明。
據上論結，本件原告之訴為一部有理由、一部無理由，依民事訴訟法第七十九條但書
、第三百九十條第二項、第三百九十二條，判決如主文。
中      華      民      國    九十    年      七      月      四        日
                              臺灣雲林地方法院民事第一庭
~B審判長法官  蕭守田
~B法      官  陳秋如
~B法      官  許佩如
右正本證明與原本無異
中      華      民      國    九十      年    七      月      四        日
~B法院書記官  蘇靜怡


司法院資訊處製作；財團法人民間司法改革基金會備份。
